【裁判字號】    97,審簡抗,25
【裁判日期】    980209
【裁判案由】    排除侵害等
【裁判全文】
臺灣臺北地方法院民事裁定            97年度審簡抗字第25號
抗  告  人  甲○○
            丙○○
相  對  人  乙○○
抗告人因與乙○○等間請求排除侵害事件，抗告人對於民國97年
9月30日本院臺北簡易庭所為之97年度北簡字第8602號駁回追加
裁定提起抗告，本院裁定如下：
    主  文
抗告駁回。
抗告程序費用新臺幣壹仟元由抗告人負擔。
    理  由
一、按訴狀繕本送達後，原告固不得將原訴變更或追加他訴，但
    請求之基礎事實同一者，不在此限。民事訴訟法第255條第1
    項第2款定有明文。所謂請求之基礎事實同一，係指變更或
    追加之訴與原訴之主要爭點有其共同性，各請求利益之主張
    在社會生活上可認為同一或關連，而就原請求之訴訟及證據
    資料，於審理繼續進行在相當程度範圍內具有同一性或一體
    性，得期待於後請求之審理予以利用，俾先後兩請求在同一
    程序得加以解決，避免重複審理，進而為統一解決紛爭者，
    即屬之。判斷是否合於民事訴訟法第255條第1項第2款之「
    請求之基礎事實」同一，應考慮被告之防禦權是否受到不利
    益及在訴訟之過程，准予為訴之變更、追加後，原來已經進
    行過之訴訟資料與證據資料，有無繼續使用之可能性及價值
    。（最高法院90年度台抗字第519號裁判意旨參照）。
二、抗告人抗告意旨略以：抗告人於民國96年1227日本案起訴時
    即聲請調閱95年度執字第63656號強制執行卷宗，嗣於97年3
    月26日下午第一次開庭時，原審被告初靜華應訊時表示：「
    我租的時候房東有跟我說，後面的廚房可以使用，所以我就
    洗碗使用。」等語，因此抗告人於97年4月8日具狀聲請命初
    靜華提出承租該63之3號房屋之租賃契約，且歷次開庭抗告
    人均有上揭事項之請求，惟均未得結果，故於97年8月6日下
    午開庭時，抗告人再度聲請調閱95年度執字第63656號強制
    執行卷宗及請求命原審被告初靜華提出租賃契約書，然於97
    年9月2日方得閱覽，始發現卷內有該63之3號房屋之租賃契
    約書，而相對人乙○○亦為共同出租人，且於該租賃契約書
    中又記明相對人於95年11月3日向原審被告初靜華簽收押租
    金新臺幣（下同）11萬元及收取95年11月、95年12月之租金
    各5萬5千元，由此可知相對人係共同占有系爭增建物者，基
    於請求之基礎事實同一，應已符合追加相對人為共同被告之
    要件，即於97年9月11日下午開庭即遞狀聲請追加相對人乙
    ○○為共同被告，並無遲延追加情形，且請求基礎事實同一
    ，依民事訴訟法第255條第1項第2款規定追加應可准許，況
    乙○○於言詞辯論期日未到場，亦無表示對於訴之追加有異
    議，原審認事用法實有違誤，請求廢棄原裁定等語。
三、經查，本件抗告人於96年12月27日起訴時請求林輝雄及初靜
    華將坐落台北市○○區○○段2小段383地號土地上停車場內
    如起訴狀附圖所示B部分面積6平方公尺、C部分面積3平方公
    尺增建物（下稱系爭建物）內之設備拆除，回復B、C部分建
    物原狀返還抗告人甲○○，並賠償抗告人甲○○及丙○○因
    占有系爭建物以及其內原有物品喪失所受之損害。嗣於97
    年4月28日以吳上彥為系爭建物之所有權人，認吳上彥為初
    靜華所稱之房東，並請求追加吳上彥為被告。迨原審辯論終
    結之97年9月11日抗告人始以相對人乙○○為系爭建物之共
    同出租人，追加相對人乙○○為被告，此有原審卷宗起訴狀
    （原審卷第3頁）、97年4月28日民事聲明狀（原審卷第106
    頁）、97年9月11日聲明暨準備二狀（原審卷第150頁）可稽
    。抗告人前揭追加之訴主張相對人乙○○為共同出租人，則
    相對人乙○○是否為出租人可能為主要爭點，與原訴之主要
    爭點不盡相同，依抗告人起訴之基本社會事實與其他被告林
    輝雄、初靜華並非同一，與原審被告吳上彥認定為出租人之
    依據亦不相同，就原請求之訴訟及證據非均可爰用。況原審
    就系爭建物排除侵害事件自97年1月22日起已歷經2次調解、
    3次言詞辯論期日及1次履勘期日，抗告人遲至原審辯論終結
    之日始追加相對人為被告，原審被告林輝雄、初靜華及吳上
    彥之訴訟終結將受相當時日之遲滯，相對人乙○○就原已經
    進行之訴訟程序均未參與，對於已經調查之證據資料無從表
    示意見，難以就該訴訟進行防禦，自受有極大之不利益，難
    謂合於民事訴訟法第255條第1項第2款之規定。又抗告人追
    加相對人為被告時，原審於同日即行辯論終結，相對人無從
    為言詞辯論亦無表示同意追加與否，是亦無民事訴訟法第
    255條第2項之適用餘地，原審裁定駁回抗告人於原審訴之追
    加，理由雖有不同，但結論尚無二致，抗告人執前詞求予廢
    棄原裁定，非有理由，應予駁回。
四、據上論結，本件抗告為無理由，依民事訴訟法第436條之1第
    3項、第495條之1第1項、第449條第1項、第95條、第78條，
    裁定如主文。
中    華    民    國    98    年    2    月    9    日
                  民事第六庭  審判長  法  官  劉坤典
                                      法  官  黃柄縉
                                      法  官  張松鈞
以上正本係照原本作成。
本裁定不得再抗告。
中    華    民    國    98    年    2    月    9    日
                                      書記官  賴敏慧


司法院資訊處製作；財團法人民間司法改革基金會備份。
